臺灣高等法院臺中分院刑事判決　　 96年度上更(一)字第150號
上　訴　人
即　被　告　丙○○
指定辯護人　本院公設辯護人　甲○○
上　訴　人
即　被　告　丁○○
選任辯護人　楊振芳律師
上列上訴人等因違反槍砲彈藥刀械管制條例案件，不服臺灣南投
地方法院92年度訴字第452號中華民國93年3月31日第一審判決（
起訴案號：臺灣南投地方法院檢察署92年度偵字第829、1083、1
113、1613、1614、1740、1863號)，提起上訴，案經判決後，由
最高法院發回更審，本院判決如下：
    主  文
原判決關於丙○○、丁○○部分，均撤銷。
丙○○共同未經許可，販賣可發射子彈具有殺傷力之改造玩具手
槍，處有期徒刑陸年，併科罰金新臺幣拾伍萬元，罰金如易服勞
役，以新臺幣壹仟元折算壹日。扣案如附表編號一所示之改造玩
具手槍壹把（含彈匣）沒收；又未經許可，持有可發射子彈具有
殺傷力之改造玩具手槍，處有期徒刑壹年肆月，併科罰金新臺幣
陸萬元，罰金如易服勞役，以新臺幣壹仟元折算壹日，減為有期
徒刑捌月，併科罰金新臺幣參萬元，罰金如易服勞役，以新臺幣
壹仟元折算壹日。扣案如附表編號一、二所示之改造玩具手槍各
壹把，均沒收。應執行有期徒刑陸年陸月，併科罰金新臺幣拾陸
萬元，罰金如易服勞役，以新臺幣壹仟元折算壹日。扣案如附表
編號一、二所示改造玩具手槍各壹把（均含彈匣），均沒收。
丁○○共同未經許可，持有可發射子彈具有殺傷力之改造玩具手
槍，累犯，處有期徒刑壹年貳月，併科罰金新臺幣參萬元，罰金
如易服勞役，以新臺幣壹仟元折算壹日，減為有期徒刑柒月，併
科罰金新臺幣壹萬伍仟元，罰金如易服勞役，以新臺幣壹仟元折
算壹日。扣案如附表編號一所示之改造玩具手槍壹把（含彈匣）
沒收；又未經許可，寄藏可發射子彈具有殺傷力之土造鋼槍，累
犯，處有期徒刑壹年肆月，併科罰金新臺幣參萬元，罰金如易服
勞役，以新臺幣壹仟元折算壹日，減為有期徒刑捌月，併科罰金
新臺幣壹萬伍仟元，罰金如易服勞役，以新臺幣壹仟元折算壹日
，扣案如附表編號三所示土造鋼槍壹把、制式霰彈壹顆，均沒收
。應執行有期徒刑壹年貳月，併科罰金新臺幣貳萬伍仟元，罰金
如易服勞役，以新臺幣壹仟元折算壹日。扣案如附表編號一、三
所示之改造玩具手槍（含彈匣）、土造鋼槍各壹把，制式霰彈壹
顆，均沒收。
    犯罪事實
一、丁○○於民國 88年3月18日，曾因過失致死案件，經臺灣臺
    中地方法院判處有期徒刑6月確定，於88年5月20日易科罰金
    執行完畢。
二、丙○○明知如附表編號一所示之改造玩具手槍（含彈匣、槍
    枝管制編號：0000000000號），係仿貝瑞塔（BERETTA）廠9
    2FS型半自動手槍製造之玩具手槍，換裝制式口徑9mm金屬槍
    管改造而成之改造手槍，槍管內具六條右旋來復線，機械性
    能良好；如附表編號二所示之改造玩具手槍（外觀銀色、含
    彈匣、槍枝管制編號0000000000號)，係由仿BERETTA廠半自
    動手槍製造之金屬玩具手槍，換裝土造金屬槍管改造而成之
    改造手槍，機械性能正常，可擊發適用子彈，上開兩把改造
    槍枝均具有殺傷力，屬槍砲彈藥刀械管制條例所列之管制槍
    枝，非經許可不得持有，仍自91年11月初起，未經許可而持
    有上開可發射子彈具有殺傷力之改造玩具手槍兩把。丙○○
    復另行基於販賣改造手槍之犯意，先向友人羅文政表示：伊
    手上有槍枝，欲以每把新台幣(下同）6萬元之價格出售，有
    意願代售之人可從中賺取差額等語。羅文政聞言後，遂基於
    幫助丙○○、盧彥文共同販賣上開改造槍枝之犯意，將上情
    告知友人盧彥文，並表示盧彥文可與丙○○直接聯繫販賣事
    宜，盧彥文經向丙○○確認無訛後，即對外尋覓買主。嗣於
    91年12月底至 92年1月初間某日，丁○○透過友人蔡汶龍，
    得知盧彥文有購買槍枝之管道，遂將消息告知有意願購買槍
    枝綽號「文裕」之成年男子（姓名、年籍不詳），並基於幫
    助非法持有改造手槍之犯意，受綽號「文裕」之男子所託，
    全權處理買受槍枝事宜，而以親自參與交易之方式實施持有
    改造手槍之構成要件行為。丁○○與盧彥文約定地點後，先
    於92年1月中旬某日下午5時許，與盧彥文一同前往丙○○所
    經營位於南投縣草屯鎮○○路（詳細地址不詳）之「逢齊洗
    車場（兼營釣蝦場）」，向丙○○取得如附表編號一所示之
    該把改造玩具手槍，並經丁○○親自檢視槍枝無誤後，即由
    丁○○駕車搭載盧彥文攜帶該支槍枝前往約定地點，即南投
    縣草屯鎮碧峰里碧水游泳池旁之田邊小路，到達後，盧彥文
    先將槍枝交予丁○○，再由丁○○轉交在場等候綽號「文裕
    」之男子，嗣並由丁○○將價金15萬元交予盧彥文，而完成
    交易。惟因綽號「文裕」之男子嗣後發現買受之上開槍枝係
    改造玩具手槍，與原先約定之制式槍枝不符且無子彈，乃要
    求丁○○向盧彥文表示欲退槍之意，雙方並約定於 92年2月
    14日傍晚，在南投縣草屯鎮南埔里底廓巷內之涼亭旁談判，
    嗣經內政部警政署刑事警察局於監聽盧彥文之0000000000號
    行動電話中掌控上開訊息，隨即與南投縣政府警察局刑警隊
    、行政院海岸巡防署臺北機動查緝隊組成專案小組，先於92
    年2月14日下午6時30分許，在南投縣草屯鎮南埔里底廓巷內
    之涼亭旁埋伏，雖遭在場之丁○○、蔡汶龍及「文裕」之男
    子等人兔脫，惟仍於綽號「文裕」之男子所駕駛車號EP—21
    25號自用小客車前座下，扣得如附表編號一所示之改造手槍
    ，並循線查獲盧彥文、羅文政。盧彥文、羅文政於到案後，
    於偵查中即自白上開犯行，並供述上開改造玩具手槍之來源
    及去向，因而查獲丁○○、丙○○；至丙○○所持有如附表
    編號二之該把具有殺傷力之改造玩具手槍，丙○○則於92年
    1月中旬某日 ，交由羅文政在南投縣草屯鎮○○路新天地餐
    廳外轉交與李德立寄藏，李德立旋將該把改造玩具手槍，藏
    放於其所經營位於南投縣草屯鎮○○路1段614號紋身館前之
    金爐內。嗣經警於92年2月21日晚上10時許 ，帶同李德立前
    往該金爐內查扣如附表編號二所示之改造玩具手槍（按盧彥
    文業經原審法院判處有期徒刑5年 ，併科罰金新台幣10萬元
    確定；羅文政則經本院判處有期徒刑3年，併科罰金新台幣3
    萬元確定；李德立則經本院判處有期徒刑1年4月，併科罰金
    新台幣3萬元確定）。
三、丁○○另於 82年5月間，明知「林俊宏」（音譯，姓名、年
    籍均不詳）所交付如附表編號三所示之土造鋼槍 1把及制式
    霰彈2顆（即送鑑定前所稱之「土造單管霰彈槍」 、槍枝管
    制編號0000000000號，該土造鋼槍機械性能良好，可擊發12
    GAUGE制式霰彈；霰彈2顆，則係12GAUGE制式霰彈） ，均具
    有殺傷力，同屬槍砲彈藥刀械管制條例所列之管制槍枝、子
    彈，非經許可不得寄藏，仍受「林俊宏」所託，未經許可將
    上開土造鋼槍1把、制式霰彈2顆，藏放於臺中市○○區○○
    路10巷72弄81號1樓之樓梯間內 。嗣丁○○因涉嫌上開非法
    持有改造玩具手槍案件到案，於犯罪未發覺前，向員警自首
    尚有寄藏上開槍、彈之犯行，並於92年2月25日下午2時許，
    帶同員警前往上開藏匿槍彈地點起獲上開土造鋼槍 1把及制
    式霰彈2顆（經鑑定試射1顆）。
四、案經內政部警政署刑事警察局偵九隊、南投縣政府警察局刑
    警隊、行政院海岸巡防署臺北機動查緝隊報由南投地方法院
    檢察署檢察官偵查起訴。
    理  由
壹、證據能力部分：
    按被告以外之人於檢察事務官、司法警察官或司法警察調查
    中所為之陳述，與審判中不符時，其先前之陳述具有較可信
    之特別情況，且為證明犯罪事實存否所必要者，得為證據，
    刑事訴訟法第159條之2定有明文。而所謂「較有可信之特別
    情況」，應就前後陳述時之各種外部情況進行比較，以資決
    定何者外部情況具有可信性，所稱之「外部情況」，一般應
    考量：(1)證人作證時間之間隔：即證人之陳述是否係在記憶
    猶新之情況直接作成；(2)有意識的迴避：即證人先前陳述時
    若被告未在場，證人直接面對詢問警員所為陳述應較為坦然
    ；(3)受外力干擾：即證人單獨面對司法警察（官）所為之陳
    述，程度上較少會受到強暴、脅迫、詐欺、利誘或收買等外
    力之影響，其陳述應較趨於真實；(4)事後串謀：即證人對警
    察描述其所目睹情形，因較無時間或動機去編造事實，客觀
    上亦較難認與被告間有勾串情事，其陳述具有較可信性；(5)
    警詢時有無辯護人、代理人或親友在場：如有上開親誼之人
    在場，自可期待證人為自由從容之陳述，其證言之可信度自
    較高；(6)警詢所製作之筆錄記載是否完整：如上開筆錄對於
    犯罪之構成要件、犯罪態樣、加重減輕事由或起訴合法要件
    等事實或情況，均詳實記載完整，自可推定證人之陳述，與
    事實較為相近，而可信為真實。故證人之陳述係在上開特別
    可信之情況下所為，則虛偽陳述之危險性不高，雖係審判外
    之陳述，或未經被告反對詰問、對質，仍得承認其有證據能
    力。查，證人羅文政、盧彥文於警詢時所為有關：「被告丙
    ○○先向羅文政表示：伊手上有槍枝欲出售，有意願代售之
    人可從中賺取差額等語。羅文政聞言後，即將上情告知盧彥
    文，盧彥文經向丙○○確認無訛後，嗣經由被告丁○○之介
    紹，將附表編號一所示之改造槍枝出售予綽號『文裕』之男
    子」之陳述，雖經證人羅文政嗣於原審改稱：被告丙○○係
    向伊表示，他朋友有槍要賣，1支進價6萬元，問伊要不幫他
    朋友賣云云（見原審卷第147頁)；且證人盧彥文於原審亦改
    稱：該把改造手槍係被告丙○○所寄放，伊因為欠人家錢，
    所以就擅自出售該支槍枝，被告丙○○不知道此事云云（見
    原審卷第151頁)。然查，羅文政上開於原審所證，核與其於
    原審原先所供：伊只是幫忙轉達給盧彥文，說被告丙○○有
    槍要賣等語不符（見原審卷第115頁)，雖羅文政此部分所為
    之陳述因未具結，而無證據能力，無法採為被告丙○○犯罪
    之證據，然已足以彈劾其上開於原審所證（即被告丙○○說
    他朋友要賣槍）之真實性。況附表編號一所示之改造手槍確
    係被告丙○○所有，而非其友人所有等情，亦據被告丙○○
    於原審供承在卷（見原審卷第47頁），是羅文政於原審證稱
    ：係被告丙○○之朋友要賣槍云云，顯為迴維護被告丙○○
    之詞，不足採信。至盧彥文於原審上開所證，核與其於原審
    羈押訊問時供述之情節（查其於原審羈押訊問時供述之內容
    核與警詢相同）不符（見原審聲羈字第27號卷第7、8頁），
    盧彥文於羈押訊問時所為之陳述雖未具結，然亦足以彈劾其
    上開於原審所證之真實性，且盧彥文上開所證，亦核與其於
    原審原先所稱：伊因積欠丁○○賭債，乃將槍枝質押予丁○
    ○云云不符（見原審卷第47頁）。而改造槍枝於非法流通管
    道（即吾人所稱「黑市」）有其相當價格，而持有改造槍枝
    之來源，除購買仿製玩具手槍自行改造所得外，不外以高價
    購入或受託他人寄藏，而持有、寄藏槍械之罪責非輕，此為
    社會週知之事，一旦受託保管槍枝，必以謹慎小心之態度妥
    善為之，應無可能違背委託人之意思擅自將槍枝任意處分，
    是被告盧彥文應無毫不顧忌而出售受託寄藏之槍枝，並私吞
    暴利達15萬元之理，參以被告丙○○於原審亦供稱：伊並未
    向盧彥文追討損失等語在卷（見原審卷第157頁)，亦顯與常
    情大相逕庭，益徵盧彥文於原審上開所證，無非係袒護被告
    丙○○之詞，亦無可取。而盧彥文、羅文政之警詢筆錄確屬
    實在，警員並無不法取供之情形，業據渠等於檢察官偵訊時
    供述屬實（見他字第74號卷第102頁反面、第105頁），足見
    上開警詢筆錄確係出於渠等之自由陳述；而渠等於製作警詢
    筆錄時距離案發時間較近，記憶較為清晰、深刻，且當時被
    告丙○○或其親朋好友又未在場，渠等製作警詢筆錄時較少
    受到不當之影響，再觀渠等之警詢筆錄就事件之描述又甚為
    完整，揆諸上開說明，渠等之警詢筆錄應較原審所證具有可
    信之特別情況，且為證明被告丙○○犯罪事實存否所必要，
    應有證據能力，合先敘明。
貳、實體部分：
一、訊據被告丙○○固坦承其有於上開時地、持有如附表編號一
    、二所示之改造玩具手槍各 1把之犯行不諱，然矢口否認有
    販賣如附表編號一所示之改造玩具手槍，辯稱：當時伊住處
    由南投縣草屯鎮搬至台中，伊遂將如附表編號一所示之改造
    玩具手槍交由盧彥文保管，對於販賣槍枝乙事，伊全不知情
    云云；訊據被告丁○○亦坦承有代綽號「文裕」之男子，向
    被告盧彥文購買如附表編號一所示改造玩具手槍，且有寄藏
    如附表編號三所示之土造鋼槍、制式霰彈等情不諱，惟就代
    購槍枝部分，辯稱：伊係代綽號「文裕」之男子出面接洽買
    受槍枝事宜，並非自己買受，縱認伊確有自盧彥文手中拿到
    上開改造手槍後，隨即再轉交予「文裕」，然伊僅係偶然經
    手，隨即將該槍枝轉交予「文裕」，亦無執持占有之意思，
    應不構成持有槍枝罪云云。
二、有關被告丙○○與盧彥文共同販賣如附表編號一所示之槍枝
    予「文裕」之男子，及被告丁○○持有該槍枝之部分：
　(一)被告丙○○係將欲販賣所持有槍枝之事情告知羅文政，嗣羅
    文政即將此訊息轉達予盧彥文知悉等情，業據羅文政於警詢
    坦承：如附表編號一所示之改造玩具手槍，原係被告丙○○
    所持有，被告丙○○向伊表示要別人幫他轉售，伊遂將此事
    告知盧彥文，盧彥文就自己去找被告丙○○討論買賣之事宜
    等語（見他字卷第74號卷第84、85頁）；及盧彥文於警詢供
    稱：被告丙○○係透過羅文政詢問伊，有無興趣幫忙替他賣
    貝瑞塔手槍賺錢，伊後來有同意幫他賣，伊於 92年1月中旬
    左右，先在南投縣草屯鎮○○路之逢齊車行，向被告丙○○
    取得如附表編號一所示之該把改造玩具手槍，在前往南投縣
    草屯鎮碧峰里碧水游泳池旁之田邊小路與丁○○交易，並由
    丁○○將15萬元交給伊等語在卷（見他字卷第77、78頁），
    而扣案如附表編號一所示之改造玩具手槍（含彈匣、槍枝管
    制編號0000000000號），經送請內政部警政署刑事警察局鑑
    定結果，認係仿貝瑞塔（BERETTA)廠92FS型半自動手槍製造
    之玩具手槍，換裝制式口徑 9mm金屬槍管改造而成之改造手
    槍，槍管內具六條右旋來復線，機械性能良好，具有殺傷力
    等情，亦有該局 92年3月31日刑鑑字第0000000000號槍彈鑑
    定書（見偵字第829號卷第46至50頁)在卷可稽。是被告丙○
    ○此部分之犯行事證明確，其上開所辯要屬事後卸責之詞，
    不足採信。
  (二)又被告丁○○係透過蔡汶龍而認識盧彥文，並代綽號「文裕
    」之男子向盧彥文購買槍枝，於 92年1月中旬，被告丁○○
    先與盧彥文一同前往被告丙○○所經營之「逢齊洗車場（兼
    營釣蝦場）」，盧彥文取出如附表編號一所示之該把改造玩
    具手槍，並經丁○○親自檢視槍枝無誤後，即由丁○○駕車
    搭載盧彥文前往約定地點即南投縣草屯鎮碧峰里碧水游泳池
    旁之田邊小路，到達後被告丁○○即將槍枝交付在場等候之
    「文裕」該男子，並將15萬元交予盧彥文，而完成交易，嗣
    綽號「文裕」之男子發現買受之上開槍枝係改造玩具手槍，
    與原先約定之制式槍枝不符，且無子彈，乃要求被告丁○○
    向盧彥文表示欲退還槍枝，被告丁○○、盧彥文遂透過行動
    電話（盧彥文所使用者為0000000000號、被告丁○○所使用
    者為0000000000號)商量如何補救，雙方並約定於92年2月14
    日傍晚，在南投縣草屯鎮南埔里底廓巷內涼亭旁談判。談判
    當日由被告丁○○駕駛車號DV—8119號、綽號「文裕」之男
    子駕駛車號E9—2125號自用小客車前往，嗣因被告丁○○等
    在場之人發現有員警埋伏，乃趁機逃脫等情，亦據被告丁○
    ○於警詢、偵查及原審坦承不諱（見偵字第1113號卷第7、8
    、31、32頁，原審卷第47、147至150頁）；且上開改造之槍
    枝，確係由盧彥文在約定交貨的地點，將槍枝親手交予被告
    丁○○，再由被告丁○○轉交予買主確認無訛等情，亦據盧
    彥文於原審證述屬實（見原審卷第152頁)，並有通訊監察譯
    文附卷可稽（見他字卷第74號卷第28、29頁），且經檢察官
    履勘上開草屯鎮南埔里底廓巷內涼亭結果，亦發現有車號DV
    －8119號、E9—2125號自用小客車各一輛停放該處，車子引
    擎蓋尚有餘溫等情，有檢察官履勘現場筆錄附卷可稽（見他
    字卷第74號卷第54頁），此部分之事實亦堪認定。雖被告丁
    ○○辯稱：上開改造槍枝係盧彥文親自交予「文裕」之男子
    云云，然上開改造之槍枝，確係盧彥文親手將槍枝交予被告
    丁○○，再由被告丁○○轉交予買主確認無訛等語，除據盧
    彥文於原審證述如前外，另參以上開槍枝販售之交易過程，
    綽號「文裕」之男子均委由被告丁○○代為出面接洽、處理
    ，顯有不欲過度暴露身分並極度信任被告丁○○之意，其應
    無親自收受被告盧彥文所交付之槍枝較合乎情理，況盧彥文
    與被告丁○○並無任何仇隙，盧彥文應無故意攀陷被告丁○
    ○之必要，是此部分之交易情節應以盧彥文上開所證較為可
    信。此外，並有如附表編號一所示之具有殺傷力之改造槍枝
    扣案可證，被告丁○○上開所辯，亦係事後卸責之詞，不足
    採信，其此部分之犯行，同堪認定。
　(三)公訴人雖認羅文政亦係上開販賣改造玩具手槍犯行之共同正
    犯。然查，羅文政僅係將被告丙○○欲販售槍枝乙事告知盧
    彥文後，即由盧彥文自行與被告丙○○聯絡，羅文政並未參
    與該槍枝之交易等情，已據羅文政於警詢供承在卷，核與盧
    彥文於原審證稱：羅文政並不知道槍枝交易之事等語（見原
    審卷第152頁)、及被告丁○○於原審證稱：伊並未與羅文政
    接洽買賣槍枝之事，亦不認識羅文政等語（見原審卷第 150
    頁）相符，堪認羅文政僅於被告丙○○萌生販賣槍枝犯意之
    初，負責居中傳遞訊息予盧彥文知悉，嗣盧彥文即自行與被
    告丙○○接洽，羅文政即未再涉入上開槍枝販賣交易，是羅
    文政主觀上應僅有幫助被告丙○○、盧彥文共同販賣槍枝之
    犯意，客觀上亦未參與販賣槍枝之行為，核其所為應係構成
    幫助販賣改造槍枝，而非共同正犯，併此敘明。
三、被告丙○○持有，並委由被告李德立寄藏如附表編號二所示
    之改造手槍；及被告丁○○寄藏如附表編號三所示槍、彈部
    分：
　(一)訊據被告丙○○、丁○○對於此部分之犯罪事實，均坦承不
　  諱（見原審卷第47、116、144頁），並有扣案如附表編號二
    所示之改造玩具手槍 1把、如附表編號三所示土造之單管霰
    彈槍1把、制式霰彈2顆扣案可佐。
　(二)而上開扣案之槍、彈，經送請內政部警政署刑事警察局鑑定
　  結果，如附表編號二所示之改造玩具手槍（外觀銀色、含彈
    匣、槍枝管制編號0000000000號)，係由仿BERETTA廠半自動
    手槍製造之金屬玩具手槍，換裝土造金屬槍管改造而成之改
    造手槍，機械性能正常，可擊發適用子彈，具有殺傷力；如
    附表編號三所示之土造單管霰彈槍（槍枝管制編號00000000
    00號），實係土造鋼槍，機械性能良好，可擊發12 GAUGE制
    式霰彈；另霰彈2顆（經試射1顆)，則係12GAUGE制式霰彈，
    均具有殺傷力等情，有該局92年5月12日刑鑑字第092003286
    3號、 92年4月2日刑鑑字第0000000000號槍彈鑑定書在卷可
    稽（見偵字第1613號卷第46至52頁、偵字第1113號卷第37至
    41頁），此部分事證明確，被告兩人之犯行，亦堪認定。
四、查被告等人行為後，刑法業於94年2月2日修正公布，於95年
    7月1日施行；且槍砲彈藥刀械管制條例亦於 94年1月26日經
    修正公布，本案有關之新舊法比較適用如下：
  (一)94年 1月26日修正公布前，槍砲彈藥刀械管制條例第11條第
    1項、第4項有關販賣及持有、寄藏可發射子彈具有殺傷力之
    改造槍枝罪，其法定刑度為「處 5年以上有期徒刑，併科新
    台幣1千萬元以下之罰金」（該條例第1項販賣上開槍枝罪）
    、「處 1年以上7年以下有期徒刑，併科新台幣7百萬元以下
    罰金」（該條例第4項持有、寄藏上開槍枝罪），惟94年1月
    26日修正公布之該條例，已刪除第11條之規定，將上開罪刑
    改列為該條例第 8條第1項、第4項，其法定刑度則提高為「
    處無期徒刑或5年以上有期徒刑，併科新台幣1千萬元以下之
    罰金」（該條例第1項販賣上開槍枝罪）、「處3年以上10年
    以下有期徒刑，併科新台幣7百萬元以下罰金」（該條例第4
    項持有、寄藏上開槍枝罪），比較新舊法之結果，應適用修
    正前之槍砲彈藥刀械管制條例第11條第1項、第4項之規定，
    較有利於被告等人。
  (二)刑法第33條第5款關於罰金刑之規定，由「罰金：銀元1元以
    上」，修正為「罰金：新臺幣1000元以上，以百元計算之」
    ，本案有關併科罰金刑之部分，經比較新、舊法結果，應適
    用被告2人行為時法即修正前刑法第33條第5款之規定較有利
    於行為人。
  (三)修正前刑法第 51條第5款原規定：「宣告多數有期徒刑者，
    於各刑中之最長期以上，各刑合併之刑期以下，定其刑期。
    但不得逾20年」；修正後刑法第 51條第5款則改為：「宣告
    多數有期徒刑者，於各刑中之最長期以上，各刑合併之刑期
    以下，定其刑期。但不得逾30年」，比較修正前、後合併定
    有期徒刑執行刑之標準，應適用修正前刑法第 51條第5款之
    規定較有利於被告。
  (四)刑法有關易服勞役折算標準，亦經公布修正，修正後刑法第
    42條第2項提高為「易服勞役以新台幣1千元、2千元或3千元
    折算1日」，與修正前之刑法第42條第2項前段規定：「易服
    勞役以（銀元）1元以上3元以下折算 1日」（依修正前罰金
    罰鍰提高標準條例第2條規定，就其原定數額提高為100倍折
    算1日，則修正前易服勞役之折算標準，最高應以銀元300元
    即新台幣900元折算1日）。比較修正前、後之易服勞役折算
    標準，以修正後之規定較有利於受刑人，應適用修正後刑法
    第42條第3項前段規定，諭知易服勞役之折算標準。
  (五)刑法第47條關於累犯之規定亦經修正，惟本件被告丁○○不
    論依修正前刑法第47條，或修正後刑法第 47條第1項之規定
    ，均構成累犯，對被告丁○○而言並無有利或不利之情形，
    自不生比較問題，應直接適用新法之規定。
  (六)修正前刑法第28條原規定：「二人以上共同實施犯罪之行為
    者，皆為正犯」，修正為「二人以上共同實行犯罪之行為者
    ，皆為正犯」，修正後共同正犯之範圍限於共同實行犯罪者
    ，且此項修正僅在確定「實行」概念下之共同參與行為，本
    案有關被告之刑罰，並未因共同正犯之修正而有變更，自不
    生比較之問題，亦應直接適用修正後之規定。以上合先敘明
    。
五、論罪科刑部分：
  (一)核被告丙○○所為，係犯修正前槍砲彈藥刀械管制條例第11
    條第 1項之未經許可販賣可發射子彈具有殺傷力之改造玩具
    手槍罪、同條例第 11條第4項之未經許可持有可發射子彈具
    有殺傷力之改造玩具手槍罪。被告丙○○就販賣如附表編號
    一所示改造玩具手槍之犯行與盧彥文間，有犯意聯絡及行為
    分擔，為共同正犯。被告丙○○所犯未經許可販賣改造玩具
    手槍、未經許可持有改造玩具手槍兩罪，犯意各別，行為互
    殊，應予分論併罰。至公訴人雖認被告丙○○就持有如附表
    編號二所示之改造玩具手槍部分，亦應與羅文政論以共同正
    犯，然羅文政於轉交槍枝予李德立之過程中，主觀上並無執
    持占有該槍枝之意思，而未構成犯罪，業經判決確定在案（
    即本院93年度上訴字第664號)，故被告丙○○就此部分，自
    無與羅文政成立共同正犯，附此敘明。
  (二)核被告丁○○所為，係犯修正前同條例第 11條第4項之未經
    許可持有可發射子彈具有殺傷力之改造玩具手槍罪（即如附
    表編號一所示槍枝部分)，同條例第4項之未經許可寄藏可發
    射子彈具有殺傷力之土造鋼槍罪、同條例第 12條第4項之未
    經許可寄藏子彈罪（即如附表編號三所示槍彈部分）。公訴
    人於論罪法條欄中雖未論及被告丁○○持有如附表編號一所
    示之改造玩具手槍部分（起訴書論罪欄固有『持有槍枝之低
    度行為寄藏之高度行為所吸收，不另論罪』等記載，惟應係
    指寄藏如附表編號三之槍彈犯行），然於起訴書犯罪事實欄
    已載明被告丁○○係與綽號「文裕」之男子基於非法持有槍
    枝之犯意聯絡代為購槍，而共同持有如附表編號一所示改造
    手槍之事實，是此部分事實應認已起訴（僅屬起訴法條之疏
    漏），本院自應併予審理。又「寄藏」行為之受人委託代為
    保管，其保管之本身所為之「持有」，既係「寄藏」之當然
    結果，法律上自宜僅就「寄藏」行為為包括之評價，不應另
    就「持有」予以論罪（最高法院74年度台上字第3400號判例
    意旨參照），公訴人認被告丁○○持有槍、彈之低度行為應
    為寄藏之高度行為所吸收，容有誤會。被告丁○○基於對綽
    號「文裕」之男子資以助力之幫助犯意，參與非法持有改造
    玩具手槍之構成要件行為，是被告丁○○就附表編號一所示
    之改造玩具手槍部分，亦應與綽號「文裕」之男子論以共同
    正犯。被告丁○○未經許可同時寄藏具有殺傷力之土造鋼槍
    及制式霰彈，係一行為觸犯數罪名，應依刑法第55條想像競
    合犯之規定，從一重論以未經許可寄藏可發射子彈具殺傷力
    之土造鋼槍罪。被告丁○○所犯未經許可，持有改造玩具手
    槍罪、未經許可寄藏土造鋼槍罪，犯意各別，行為互殊，應
    予分論併罰。被告丁○○曾因過失致死案件，經臺灣臺中地
    方法院判處有期徒刑6月確定，甫於88年5月20日易科罰金執
    行完畢，有臺灣高等法院被告全國前案紀錄表在卷可考，其
    於有期徒刑執行完畢後 5年內。故意再犯本案有期徒刑以上
    之罪，為累犯 ，均應依修正後刑法第47條第1項規定，加重
    其刑。
　(三)又按對於未發覺之罪自首而受裁判者，減輕其刑。但有特別
    規定者，依其規定，刑法第62條定有明文。而槍砲彈藥刀械
    管制條例第 18條第1項前段規定：「犯本條例之罪自首，並
    報繳其持有之全部槍砲、彈藥、刀械者，減輕或免除其刑。
    」，則係上開刑法之特別規定。查，被告丁○○係因涉及被
    告丙○○等人上開販賣改造玩具槍枝犯行，經員警持檢察官
    所簽發拘票拘提到案，其所另犯非法寄藏土造鋼槍部分之犯
    行，係被告丁○○於警詢中主動供出，並帶同員警前往起獲
    等情，有臺灣南投地方法院檢察署檢察官拘票、被告丁○○
    92年2月24日、同年2月25日警詢筆錄可稽（見偵字第1113號
    卷第3、10至16頁)，復核閱被告丁○○到案前之卷證資料，
    並無關於寄藏如附表編號三所示槍、彈之可疑跡證（如同案
    被告之供述、通訊監察等），堪認被告丁○○係自首此部分
    之犯行，符合前開槍砲彈藥刀械管制條例第 18條第1項前段
    所定之自首要件，應依法減輕其刑，並依法先加重其刑後減
    輕之。
　(四)再按犯槍砲彈藥刀械管制條例罪，於偵查或審判中自白，並
    供述全部槍砲、彈藥、刀械之來源及去向，因而查獲或因而
    防止重大危害治安事件之發生者，減輕或免除其刑，槍砲彈
    藥刀械管制條例第 18條第4項前段固有明文，惟所謂查獲，
    係指依其自白，查獲槍砲、彈藥、刀械之來源及去向而言，
    不包括自己持有被查獲之情形在內（最高法院92年度台上字
    第5524號判決、90年度台上字第3561號判決意旨參照）。查
    被告丁○○非法寄藏改造槍枝部分，因如附表編號三之槍枝
    係在其持有狀態下經警查扣，經核與上開條例第 18條第4項
    之規定不符，此部分尚無從依該條例第 18條第4項減輕其刑
    ，公訴人認被告丁○○所犯非法寄藏土造鋼槍部分，應依槍
    砲彈藥刀械管制條例第18條第4項之規定減輕其刑 ，容有誤
    會（被告丁○○就寄藏土造鋼槍之部分，應依同條例第18條
    第1項規定減輕其刑，詳如前述）。
六、原審以被告兩人罪證明確，予以論罪科刑，固非無見，惟：
    (一)原審未及比較適用修正前後刑法、槍砲彈藥刀械管制條例
    之規定，即有未洽；(二)就被告丙○○持有上開槍枝部分，及
    被告丁○○部分，原審未及依中華民國96年罪犯減刑條例之
    規定予以減刑，亦有未合；(三)被告丙○○販賣如附表編號一
    所示之槍枝部分，公訴人係因羅文政、盧彥文之供述，因而
    查獲被告丙○○，此有盧彥文、羅文政之警詢、偵訊筆錄附
    卷可證（見他字卷第74號卷第83至87、105、106頁），且附
    表一所示之槍枝係於被告丁○○尚未經查獲前，即已為警查
    扣，是本案查獲被告丙○○販賣附表編號一所示槍枝之犯行
    及查扣該把槍枝，並未基於被告丁○○之自白，原審就被告
    丁○○持有附表編號一所示槍枝之部分，依槍砲彈藥刀械管
    制條例第 18條第4項之規定減輕其刑，亦有未當（至於被告
    丁○○雖供述該把槍枝係「文裕」所購買，然警方亦未因而
    查獲「文裕」此人）。被告兩人上訴意旨猶執前詞指摘原判
    決不當，雖無理由，但原判決既有上開可議之處，自應由本
    院將原判決關於被告丙○○、丁○○部分撤銷改判。爰審酌
    被告丙○○並無犯罪前科、被告丁○○曾有過失致死等前科
    ，被告兩人無視政府查緝黑槍之公權力，動輒非法販賣、寄
    藏及持有改造槍枝，對社會治安造成嚴重威脅、被告丙○○
    於販賣槍枝部分居於主導之要位，被告丁○○係代他人購買
    槍枝等犯罪情節之輕重，所查獲槍枝之數量，被告丙○○犯
    後就販賣槍枝部分否認犯行，並無悔意，被告丁○○大致坦
    承犯行，態度尚佳等一切情狀，分別量處如主文所示之刑，
    並就被告丙○○、丁○○部分，定其應執行之刑，且就罰金
    部分依修正後刑法第 42條第3項規定諭知易服勞役之折算標
    準。公訴人雖對被告丙○○從重求處有期徒刑10年，併科罰
    金新台幣30萬元；對被告丁○○從輕求處有期徒刑1年6月（
    應指兩罪所定之應執行刑），惟本院斟酌被告丙○○持有如
    附表編號一、二所示改造槍枝，復將其中如附表編號一所示
    改造玩具手槍販售圖利，被告丁○○除非法寄藏槍枝外，猶
    幫助他人購買槍枝，幸而均未造成實際危害及上開一切情狀
    ，認對被告丙○○量處如原判決主文所示之刑，已足收懲儆
    之效，另對被告丁○○量刑亦不宜過輕，從而，公訴人上開
    請求，容有未當，併此敘明。被告丙○○所犯未經許可，持
    有上開槍枝部分，及被告丁○○上開犯罪之時間均在96 年4
    月24日以前，合於中華民國96年罪犯減刑條例第2條第1項第
    3款、第3條第1項第4款之規定，應就所宣告之刑，減其刑期
    2分之1，並就被告丁○○所減得之刑，及被丙○○上開所減
    得之刑及不應減刑之部分，定其應執行刑及諭知易服勞役之
    折算標準。扣案如附表編號一、二所示之改造玩具手槍各 1
    把（均含彈匣)，編號三所示之土造鋼槍1把、未經試射之制
    式霰彈 1顆，均屬違禁物，應依刑法第38條第1項第1款規定
    ，併予宣告沒收。至其餘扣案之霰彈 1顆，於鑑定時業經試
    射而失其殺傷力，已如前述，從而，不復具有違禁物之性質
    ，而為待廢棄物，爰不另為沒收之諭知，附此敘明。
七、被告丙○○經合法傳喚，無正當之理由不到庭，爰不待其陳
    述，逕行判決。
據上論結，應依刑事訴訟法第371條、第369條第1項前段、第364
條、第299條第1項前段，修正前槍砲彈藥刀械管制條例第11條第
1項、第4項，槍砲彈藥刀械管制條例第12條第4項、第18條第1項
前段，刑法第2條第1項、第11條前段、第28條、第55條、第42條
第3項，第47條第1項、第38條第1項第1款、第51條第7款 ，修正
前刑法第51條第5款，中華民國96年罪犯減刑條例第2條第1項第3
款、第3條第1項第4款、第7條、第10條、第11條，判決如主文。
本案經檢察官乙○○到庭執行職務。
中　　華　　民　　國　　96　　年　　8　　月　　17　　日
            刑事第十庭    審判長法　官　林　照　明
                                法　官　李　平　勳
                                法　官　蔡  名  曜
上列正本證明與原本無異。
如不服本判決應於收受送達後十日內向本院提出上訴書狀，其未
敘述上訴之理由者並得於提起上訴後十日內向本院補提理由書（
均須按他造當事人之人數附繕本）。
                                書記官　劉　恒  宏
中　　華　　民　　國　　96　　年　　8 　　月　　22　　日
附錄本案論罪科刑法條：
修正前槍砲彈藥刀械管制條例第11條第1項、第4項：
未經許可，製造、販賣或運輸第四條第一項第一款所稱其他可發
射金屬或子彈具有殺傷力之各式槍砲者，處五年以上有期徒刑，
併科新臺幣一千萬元以下罰金。
未經許可，持有、寄藏或意圖販賣而陳列第一項所列槍砲者，處
一年以上七年以下有期徒刑，併科新臺幣七百萬元以下罰金。
槍砲彈藥刀械管制條例第十二條第四項：
未經許可，持有、寄藏或意圖販賣而陳列子彈者，處五年以下有
期徒刑，併科新臺幣三百萬元以下罰金。
                                                                        Ａ
附表：
┌──┬────────┬─────────────┬─────────┐
│    │送鑑之扣案槍枝（│                          │                  │
│編號│暨管制編號）或子│     鑑  定  結  果       │ 鑑定書日期暨文號 │
│    │彈類型          │                          │                  │
├──┼────────┼─────────────┼─────────┤
│    │貝瑞塔九○改造手│認係仿貝瑞塔（Beretta） 廠│92年3月31日刑鑑字 │
│    │槍（含彈匣）1把 │92FS型半自動手槍製造之玩具│第0000000000號（見│
│ 一 │槍枝管制編號：  │手槍，換裝制式口徑9mm 金屬│偵字第829號卷     │
│    │0000000000號    │槍管改造而成之改造手槍，槍│第46至50頁）      │
│    │                │管內具6條右旋來復線，機械 │                  │
│    │                │性能良好，認具殺傷力。    │                  │
├──┼────────┼─────────────┼─────────┤
│    │貝瑞塔改造手槍（│認係由仿BERETTA廠半自動手 │92年5月12日刑鑑字 │
│    │銀色、含彈匣）1 │槍製造之金屬玩具手槍，換裝│第0000000000號（見│
│    │把槍枝管制編號：│土造金屬槍管改造而成之改造│偵字第1613號卷第46│
│ 二 │0000000000號    │手槍，機械性能正常，可擊發│至52頁）          │
│    │                │適用子彈，認具殺傷力      │                  │
├──┼────────┼─────────────┼─────────┤
│    │土造單管霰彈槍1 │實係土造鋼槍，機械性能良好│92年4月2日刑鑑字第│
│    │把槍枝管制編號：│，可擊發12GAUGE制式霰彈， │0000000000號（見偵│
│ 三 │0000000000號；制│認具殺傷力；制式霰彈2顆（ │偵字第1113號卷第37│
│    │式霰彈2顆       │已試射1顆），均係12GAUGE制│至41頁）          │
│    │                │式霰彈，認均具殺傷力      │                  │
└──┴────────┴─────────────┴─────────┘
